【裁判字號】    94,訴,3797
【裁判日期】    950804
【裁判案由】    妨害國幣懲治條例
【裁判全文】
臺灣高雄地方法院刑事判決              94年度訴字第3797號
公  訴  人  臺灣高雄地方法院檢察署檢察官
被      告  己○○
指定辯護人  唐國盛律師
被      告  丙○○
選任辯護人  廖虹羚律師
            戊○○律師
被      告  甲○○
選任辯護人  洪千琪律師
被      告  壬○○
選任辯護人  許雅芬律師
            李慧千律師
被      告  丁○○
選任辯護人  曾劍虹律師
被      告  乙○○
指定辯護人  唐國盛律師
上列被告因妨害國幣懲治條例案件，經檢察官提起公訴（94年度
偵字第20911、20997、21148、21164 號），本院判決如下：
    主  文
己○○共同意圖供行使之用，而偽造幣券，處有期徒刑伍年貳月
；扣案如附表編號1至16、21至26所示之物均沒收。
丁○○共同意圖供行使之用，而偽造幣券，處有期徒刑陸年；扣
案如附表編號1至16、21至26所示之物均沒收。
甲○○連續行使偽造之通用紙幣，處有期徒刑參年貳月。
壬○○幫助意圖供行使之用，而收集偽造之通用紙幣，處有期徒
刑壹年捌月，緩刑參年，緩刑期間付保護管束。
乙○○意圖供行使之用，而收集偽造之通用紙幣，處有期徒刑參
年貳月。
丙○○無罪。
    事  實
一、己○○曾於民國89年間，因偽造文書案件，經本院以89年度
    訴字第1871號判決判處有期徒刑2年4月，於91年10月11日縮
    刑期滿執行完畢，猶不知悔改，自94年7 月中旬起，因有人
    欲向丁○○買受偽鈔，且己○○住處有其前持有另案之製造
    偽鈔之光碟，丁○○乃邀集己○○加入共同偽造幣券，以販
    售圖利，己○○因而應允，遂與從事燙金印刷而精通偽鈔技
    術之丁○○共同基於意圖供行使之用而偽造及交付舊版新臺
    幣之犯意聯絡，先由丁○○交付新臺幣（下同）3 萬5 千元
    予己○○承租高雄縣仁武鄉八卦村後港巷77弄8 樓之2 房屋
    供作製造偽鈔之場所，並由丁○○提供燙金機、網版台、網
    版刷、燙金機、燙印箔紙及偽鈔製版之光碟軟體等製造偽鈔
    工具，再由己○○以自有之電腦一組（含主機、螢幕、列表
    機、鍵盤、滑鼠）、並添購網版台、燙金模板、各色油漆、
    洗版溶劑、空白紙張及塑膠割板等製造偽鈔之工具，共同置
    放於上開己○○所承租之房屋內，復由丁○○教導己○○製
    造偽鈔之方法，己○○再依憑丁○○所教之方法及上開2 人
    準備之工具，而共同偽造面額壹仟元、伍佰元及壹佰元之新
    臺幣，其後因所偽造之面額伍佰元新臺幣仿製逼真，2 人遂
    決意以販售面額伍佰元之新臺幣圖利，並約定販售偽鈔所得
    朋分。而偽造幣券之方式係由己○○或丁○○先將印製偽鈔
    用之圖檔掃瞄輸入電腦主機內，透過彩色印表機以彩色噴墨
    之方式列印偽鈔半成品，再將偽鈔半成品紙張裁剪、切割、
    網板塗漆網刷再燙金以完成偽鈔成品，丁○○並於同年8 月
    下旬某日在上開處所，待己○○已製造完成面額伍佰元之偽
    鈔共80萬元後，即先行交付1 萬元現金予己○○後，再由丁○○自行尋覓買主販售。又壬○○因於94年8 月上旬某日，
    接獲乙○○詢問購買偽鈔事宜，壬○○基於幫助意圖供行使
    之用而收集偽造紙幣之犯意，而向友人甲○○詢問有關買受
    偽鈔管道及己○○之電話，以幫助乙○○購買偽鈔事宜，嗣
    於同月29日22時30分至23時許，己○○即撥打電話予壬○○
    ，由壬○○約乙○○在高雄縣鳳山市○○路105 號「舞茶泡
    沬紅茶店」交易，由己○○與乙○○談妥以1: 4之比例購買
    偽鈔（即以5 千元購買2 萬元之偽鈔）後，當場由己○○交
    付面額伍佰元之偽鈔共40張、計2 萬元之偽鈔予壬○○，由
    壬○○當場全數交予乙○○，嗣壬○○分3 次向乙○○收取
    購買偽鈔5 千元之現金後，再將其中之4 千元交付己○○（
    起訴書誤載為壬○○，業經公訴人當庭更正）。惟乙○○購
    得上開2 萬元偽鈔而收受後，因認偽鈔製作並非精緻，唯恐
    遭人識破，即將所買受之偽鈔撕毀而棄之愛河。另己○○之
    友人甲○○明知己○○於94年8 月中旬及同年8 月29日所交
    付之面額伍佰元偽鈔成品係其製作之偽鈔，為圖販售牟利，
    仍基於行使通用偽造紙幣之概括犯意，在取得上開伍佰元偽
    鈔成品樣本後，二度出示偽鈔向蔡忠穎詢問是否有意購買，
    惟為蔡忠穎拒絕，然因甲○○見該面額伍佰元之偽鈔仿製逼
    真，仍於同年9 月8 日或9 月9 日以3 萬元即1:6 之價格向
    己○○訂製面額伍佰元、共計18萬元之偽鈔，約定於同年9
    月13日交貨，己○○乃連夜趕製甲○○訂購之18萬元偽鈔，
    嗣因於同日上午7 時40分許，警方持本院核發之搜索票至己○○承租之前開製造偽鈔地點樓下，見己○○下樓購買早餐
    將其逮捕，並扣得附表一編號1 至19、21至25所示之製造偽
    鈔之工具、偽鈔成品及半成品，及己○○所有之門號000000
    0000、0000000000、0000000000號行動電話各1 支，再至己○○位於高雄縣鳳山市○○街10號之住處搜索扣得附表一編
    號26所示之面額伍佰元偽鈔之成品1 張，再由檢察官簽發拘
    票，於同年9 月14日11時2 分許及11時30分許，在臺南縣仁
    德鄉仁愛村1206之1 號3 樓及臺南縣大內鄉壬○○服役之國
    防部後備司令部後備908 旅營區內，分別拘提甲○○及壬○○到案，於同年9 月15日14時許在高雄市○○區○○街41號
    丁○○住處將其拘提到案，並扣得丁○○所有如附表一編號
    之27、28所示之行動電話2 支，復於同年9 月22日10 時52
    分許，在高雄市苓雅區○○○路37號5 樓之7 拘提乙○○到
    案，並扣得其所有如附表一編號29、30所示之行動電話2 支
    ，循線查獲上情。
二、案經臺灣高雄地方法院檢察署檢察官指揮內政部警政署刑事
    警察局偵查，並由該局移送臺灣高雄地方法院檢察署檢察官
    偵查起訴。
    理  由
壹、有罪部分
一、程序部分
  (一)本案被告己○○及辯護人對於證人蔡長享、庚○○、蔡忠穎
    、證人即同案被告丙○○、甲○○、壬○○、乙○○、丁○○於警詢之證述，知有刑事訴訟法第159條第1項不得為證據
    之情形，於本院審理時，均未聲明異議，依法自應視為被告
    同意上開證人於警詢中所為之陳述，得作為證據，本院審酌
    前開證人於警詢中所為陳述作成時之狀況，距離本案查獲時
    間甚近，記憶應最為清晰可靠，是認渠等於警詢中所為之陳
    述為適當，依刑事訴訟法第159 條之5 第2 項之規定，認均
    具證據能力。
  (二)本案被告丁○○及辯護人對於證人蔡長享及證人即同案被告
    己○○、甲○○、壬○○、乙○○於警詢之證述，知有刑事
    訴訟法第159條第1項不得為證據之情形，於本院審理時，均
    未聲明異議，依法自應視為被告同意上開證人於警詢中所為
    之陳述，得作為證據，本院審酌前開證人於警詢中所為陳述
    作成時之狀況，距離本案查獲時間甚近，記憶應最為清晰可
    靠，是認渠於警詢中所為之陳述為適當，依刑事訴訟法第15
    9 條之5 第2 項之規定，認具證據能力。
  (三)本案被告壬○○及辯護人對於證人即同案被告己○○、甲○○、乙○○於警詢之證述，知有刑事訴訟法第159條第1項不
    得為證據之情形，於本院審理時，均未聲明異議，依法自應
    視為被告同意上開證人於警詢中所為之陳述，得作為證據，
    本院審酌前開證人於警詢中所為陳述作成時之狀況，距離本
    案查獲時間甚近，記憶應最為清晰可靠，是認渠於警詢中所
    為之陳述為適當，依刑事訴訟法第159 條之5 第2 項之規定
    ，認具證據能力。
  (四)本案被告乙○○及辯護人對於證人即同案被告己○○、甲○○、壬○○於警詢之證述，知有刑事訴訟法第159條第1項不
    得為證據之情形，於本院審理時，均未聲明異議，依法自應
    視為被告同意上開證人於警詢中所為之陳述，得作為證據，
    本院審酌前開證人於警詢中所為陳述作成時之狀況，距離本
    案查獲時間甚近，記憶應最為清晰可靠，是認渠於警詢中所
    為之陳述為適當，依刑事訴訟法第159 條之5 第2 項之規定
    ，認具證據能力。
  (五)本案被告甲○○及辯護人對於證人庚○○、證人即同案被告
    壬○○、乙○○於警詢之證述，知有刑事訴訟法第159 條第
    1 項不得為證據之情形，於本院審理時，均未聲明異議，依
    法自應視為被告同意上開證人於警詢中所為之陳述，得作為
    證據，本院審酌前開證人於警詢中所為陳述作成時之狀況，
    距離本案查獲時間甚近，記憶應最為清晰可靠，是認渠於警
    詢中所為之陳述為適當，依刑事訴訟法第159 條之5 第2 項
    之規定，認具證據能力。
  (六)又被告甲○○及辯護人對於證人蔡忠穎、己○○於警詢之陳
    述聲明異議，茲分述如下：
  1.證人蔡忠穎於警詢之陳述，係屬審判外之陳述，亦與刑事訴
    訟法第159 條之2 、之3 所規定之例外情形不符，亦無同法
    第159 條之5 所規定之例外情形，是依同法第159 條第1項
    規定，證人蔡忠穎於警詢中所為之陳述，應無證據能力。
  2.證人己○○於警詢中之陳述，雖被告及辯護人對其證據能力
    表示異議，然衡諸該警詢筆錄係在本案查獲之前所製作，且
    其內容核與證人蔡東穎、庚○○於警詢所陳大致相符，又證
    人己○○於警詢時所為證述，距離本案查獲時間甚近，記憶
    應最為清晰可靠，且在查獲本案被告犯行前，實無甘冒受訴
    追，而恣意誣指被告甲○○之可能，亦無可能受外力干擾、
    威嚇或利誘而故為渠不利之證述；又核證人己○○於本院審
    理中所為之證述，對重要事項故為有利於被告甲○○之證述
    ，而與其先前警詢之陳述均有齟齬，足見證人己○○顯因被
    告甲○○在庭而為有利於被告甲○○或避重就輕之陳述，是
    證人己○○之先前警詢中之證述，自足認具有較為可信之特
    別情況，是依刑事訴訟法第159條之3規定，其警詢所為陳述
    ，因有前述特別可信之狀況，自應具有證據能力。
貳、實體部分
一、訊據被告己○○對上開共同偽造幣券並持以行使之犯行，以
    及被告乙○○對上開意圖供行使之用而收受偽造幣券之犯行
    坦承不諱，而被告丁○○、甲○○、壬○○固不否認知悉己○○偽造紙幣之犯行，惟渠等均矢口否認涉犯上開共同偽造
    幣券並持以行使之犯行，被告丁○○辯稱：我沒有跟己○○
    共同製造偽鈔，光碟是我兩年前交給己○○的，我只有向己○○購買偽鈔的行為，但己○○所交付的偽鈔品質不良，故
    未販售予他人，所購得之偽鈔就燒燬云云。被告甲○○辯稱
    ：我沒有跟己○○共同製作偽鈔或向己○○訂購偽鈔，也沒
    有託庚○○拿偽鈔樣品給蔡東穎看，在監聽譯文裡面我和己○○的對話是在講電動玩具的事情云云。被告壬○○辯稱：
    我有介紹乙○○與己○○認識，他們交易的時候比例都是他
    們自己談妥的，我在中間沒有抽取任何的利潤，沒有任何的
    報酬，乙○○交給我5000元，我全數交給己○○，並無與己○○有共同偽造幣券云云。
二、經查：
  (一)上開被告己○○與被告丁○○共同偽造幣券之行為，除據被
    告己○○自白外，證人即被告己○○並於偵查中及本院審理
    時就其與丁○○共同具有偽造幣券之犯意聯絡及行為分擔證
    述綦詳，核與被告丁○○於本院移審訊問及準備程序時供承
    渠有教導己○○製作偽鈔之技術及提供光碟等情相符，復有
    扣案如附表一之偽鈔成品、半成品、偽鈔工具足資佐證。又
    被告甲○○有持己○○交付之偽鈔成品樣本出示予蔡忠穎，
    以詢問蔡忠穎是否洽購偽鈔，其後並向己○○訂購面額伍佰
    元偽鈔之共18萬元，再由己○○趕製偽鈔之事實，亦據證人
    己○○證述明確，核與蔡忠穎於偵查中證述及庚○○於警詢
    之證述亦相符合，復有卷附之甲○○與己○○94年8 月29日
    之通訊監察譯文附卷可按。又壬○○幫助乙○○購買偽鈔而
    透過甲○○得悉製造偽鈔之己○○電話，乙○○乃透過壬○○而與己○○共同約至「舞茶泡沫紅茶店」，並基於幫助乙○○收受偽鈔之意，而將己○○交付之偽鈔交由乙○○收受
    ，其後並取得己○○所交付之仲介代價1 千元之情，亦經證
    人己○○證述明確，核與被告壬○○、乙○○於警詢及偵查
    中供承由己○○將偽鈔交予壬○○，再由壬○○當場交予買
    主乙○○，乙○○分3 次將價款交付予壬○○，託壬○○轉
    交予己○○之情大致相符，並有卷附之網世界網際網路照片
    及壬○○與乙○○94年8 月29日之通訊監察譯文可資佐證及
    上開偽鈔成品及半成品扣案可資佐證。
  (二)又扣案之新臺幣壹仟元券2 張、伍佰元券6 張及壹佰元券2
    張，經送請中央印製廠鑑定結果，均屬偽造，其中該等壹仟
    元偽鈔均以彩色噴墨方式仿印，無凹版印紋凸起效果；紙張
    非鈔券紙；無水印；安全線以灰色墨在紙張正面仿製；左下
    角面額數字以噴墨方式仿折光變色油墨。該等伍佰元偽鈔均
    以彩色噴墨方式仿印，無凹版印紋凸起效果；以螢光墨仿紙
    張螢光纖維絲；紙張非鈔券紙；竹子水印以灰色仿製，另以
    壓凸方式仿白水印；安全線以灰色墨仿造；另以燙印箔膜（
    含面額數字）仿鈔券正面五段裸露部分；左下角面額數字以
    亮光物質仿折光變色油墨。該等壹佰元偽鈔均以彩色噴墨方
    式仿印，無凹版印紋凸起效果，以螢光筆仿紙張螢光纖維絲
    ；紙張非鈔券紙；無梅花水印；以壓凸方式仿白水印；安全
    線以燙印箔膜（含1000數字）仿鈔券正面五段裸露部分；左
    下角面額數字以噴墨方式仿折光變色油墨，有該局94年10月
    3 日中印發字第0940003921號函附卷可按。足見扣案之新臺
    幣壹仟元、伍佰元及壹佰元均係偽造之紙幣。
  (三)再本件扣案之偽造幣券成品觀之，面額伍佰元、壹仟元及壹
    佰元之偽鈔均已切割，其中面額伍佰及壹佰元之成品並均已
    塗漆及完成燙金線，故被告己○○雖供承主要係製作伍佰元
    偽鈔販售，但由其中壹仟元及壹佰元之偽鈔半成品及成品，
    均有裁切及版刷、燙金之行為，足見被告己○○應非僅係單
    純自光碟之圖檔印製面額壹仟及壹佰元之行為，係同時偽製
    3 種面額之幣券，僅係因面額伍佰之偽造幣券之仿製技術較
    佳並已有需求者，故其後乃以偽造伍佰元幣券為主，以供行
    使之用，自不得僅憑被告己○○供稱偽造伍佰元面額之幣券
    販售，即認渠等並無基於行使之意圖而偽造面額壹仟元及壹
    佰元之幣券，亦併予指明。
  (四)另被告丁○○雖以前揭情詞置辯，惟查：
  1.據證人己○○於偵查時證稱：有與丁○○合夥做偽鈔，做偽
    鈔的技術係是丁○○所教，丁○○有拿3 萬5 千元用予租屋
    ，做偽鈔之工具如燙金機、網板台、網板刷、燙金箔紙及製
    作偽鈔之光碟軟體為丁○○提供等語（見94年度偵字第2091
    1 號偵卷第60頁）。又於本院審理時證稱：在94年7 月中旬
    ，被告丁○○告訴我有一塊劉德華的ＣＤ，叫我找看看有沒
    有，那塊光碟就是蔡長享用來製作偽鈔的光碟，當時係因丁○○說有人要買面額伍佰元的偽鈔，我們才去籌備製作偽鈔
    ，所以他才叫我去找那塊ＣＤ。我出電腦跟印表機，那是我
    現成的東西，被告丁○○有拿錢給我去承租那個房屋，目的
    就是要製作偽鈔，而其他製造偽鈔的工具係我及丁○○去買
    的，我去買的時候，是丁○○跟我講地點，我自己去找的，
    在94年7 、8 月搬進去沒有多久就開始製作，做的面額都是
    伍佰的，壹仟元及壹佰元都只是印看看。我有什麼不會的就
    問丁○○，他會教我等語（見本院卷第230 至232 頁）。此
    核與被告丁○○供稱：有時候己○○不會的話，會來問我，
    我承認我有帶己○○去材料行購買網版器具，網版版面是己○○自己製作的，燙金機、網版台、燙金箔紙不是我帶他去
    買的是，是我告訴他地點，他自己去買的，光碟是我兩年前
    交給己○○的等語大致相符（見本院一卷第149 頁），參以
    被告丁○○對於有拿3 萬5 千元予己○○租屋一節亦不否認
    。是證人己○○前開所證2 人共謀而共同偽造幣券之行為自
    堪採信。
  2.倘證人己○○係誣指被告丁○○有共同偽造幣券之情，則被
    告丁○○理當於偵查起訴後，儘速說明並無交付光碟或教導
    製作偽鈔之方法，以求洗脫共同製造偽鈔之犯嫌，然被告丁○○於本院移審訊問、準備程序及延押訊問時，竟仍一再供
    稱該光碟確係伊交付予己○○，製作偽鈔之技術亦伊所指導
    （見本院一卷第41、149 、298 頁），僅對於交付光碟及指
    導製作偽鈔之技術之時間先後陳述不一，足見被告丁○○對
    於己○○係自伊處而非蔡長享處收受光碟及學會偽造幣券技
    術知之甚明，況證人己○○與被告丁○○既夙無仇隙，己○○既已自始即坦承犯行，亦無故意誣陷被告丁○○而為上開
    不實之證述之必要，是被告及辯護人其後辯稱被告己○○係
    為圖得污點證人而減刑，故為不實之證述，既乏實據，所辯
    應係事後卸責之詞，委無可取。
  (五)又被告甲○○雖以前揭前詞置辯，然查：
  1.據證人己○○於警詢證稱：我於94年8月29日晚上9時許與庚○○約在澄清湖麥當勞見面，我交給他1 個裝有車籍資料、
    信用卡申請書及面額伍佰元偽鈔樣版約2 、3 張，因庚○○
    要回台南，我託他拿回去給甲○○，偽鈔是要給甲○○看的
    ，甲○○看完該偽鈔樣版後，才說要拿取18萬元偽鈔販售等
    語（見內政部警政署刑事警察局刑事案件移送書警卷(二)第16
    、17頁），另據證人庚○○於警詢證稱：我於94年8 月29日
    下午9 時許在高雄縣澄清湖後面麥當勞前，由己○○拿1 信
    封袋對摺給我，我就依照甲○○的指示拿回台南給蔡忠穎，
    我不知道該信封袋內裝何物，當時甲○○只告訴我那是要辦
    信用卡的資料，我沒有打開看裡面是什麼東西，我拿給蔡忠
    穎後我就走了，所以我不知道蔡忠穎是否知道該信封袋是何
    物等語（見警卷(二)第112 頁）。上開證人己○○及庚○○所
    為之陳述核與被告甲○○供稱：我於94年8 月29日叫庚○○
    去拿我申辦信用卡資料及本票，當日晚上11、12時左右在我
    位於台南縣仁德鄉仁愛村1206號3 樓住處拿給我。因為庚○○那天在高雄，所以我說他順路拿給蔡忠穎語（見警卷(二)第
    46頁）大致相符。足見被告己○○業已託庚○○將其內裝有
    偽鈔成品樣本之信封袋交由甲○○，而庚○○又在甲○○之
    指示下，未曾打開該信封袋，即將內裝有偽鈔成品樣本2 、
    3 張之信封袋交給蔡忠穎無訛。
  2.再依蔡忠穎於偵查中證稱：在94年8月29日庚○○有交1包東
    西給我，我再交給甲○○，我拿給甲○○，他打開給我看，
    我才知道裡面是500 元偽鈔。他之前有說他朋友有在做偽鈔
    ，所以他拿給我看說這次做的比較好看，看我要不要出售，
    我沒有答應他，甲○○拿偽鈔給我看兩次，第1 次是在8 月
    中旬，他拿幾張500 元的偽鈔給我看，我看完還他，他也是
    問我要不要換，我也沒有換，我不知道為何他第二次還要拿
    給我看等語（見94年度偵字第20911 號卷第80、81頁），證
    人蔡忠穎所述亦與被告甲○○供稱：蔡忠穎是透過我向己○○拿取偽鈔樣版先行觀看，蔡忠穎還沒有說要多少數量的偽
    鈔，我跟蔡忠穎沒有仇恨等語（見警卷(二)第48頁、第62頁）
    相符。復據證人己○○證稱：94年9 月8 日或9 日，甲○○
    有向我訂18萬元之偽鈔，係在看完偽鈔樣版後所訂，我再做
    ，警方所查扣伍佰元偽鈔成品19萬多，就是於94年9 月13日
    要交給甲○○的18萬元偽鈔，因為有些偽鈔在製作過程會損
    壞，所以才製作19萬多等語（見偵卷第60頁、警卷(二)第14頁
    ），此亦與被告甲○○供稱：己○○跟我約定的18萬偽鈔是
    要在94年9 月13日下午交付等語之相符（見警卷(二)第61頁）
    。是由前開己○○之證述及被告甲○○之供述相互以觀，被
    告甲○○除持己○○所偽造之面額伍佰元之偽鈔向證人蔡忠
    穎兜售，其後並在看完己○○之偽鈔成品後，即向己○○訂
    購18萬元之偽鈔無訛。繼以被告甲○○既供稱與己○○係好
    友，與蔡忠穎亦無仇恨，則己○○及蔡忠穎當無故意誣陷甲○○持己○○所製造之偽鈔成品向蔡忠穎銷售，其後又再向
    己○○訂購18萬元偽鈔之必要，是被告甲○○前開辯稱伊沒
    有跟己○○訂購偽鈔，也沒有託庚○○拿偽鈔樣品給蔡東穎
    看，在監聽譯文裡面伊和己○○的對話是在講18台電動玩具
    的事情云云，殊無足採。
  3.另證人庚○○於本院審理時雖證稱交付予蔡忠穎係信用卡資
    料，信封袋內並無偽鈔云云，惟查庚○○所交付之信封袋，
    既係他人之物，何以特別窺視其內置放何物，又庚○○既非
    將之一一翻閱，何以確信己○○交付之信封袋內未有偽鈔，
    所言已非無疑。況證人庚○○於本院審理時所為證言，核與
    其上開先前警詢所述不知信封袋內置放何物等情亦相齟齬，
    且與證人己○○、蔡忠穎及被告甲○○上開所為之供陳亦相
    迥異，是證人庚○○於本院所為之證述，應係迴護被告甲○○而為不實之證述，所證自難採信，亦無足為被告甲○○有
    利之認定。
  4.又證人己○○於本院審理時雖翻異前詞，改稱：其係請甲○○幫忙銷售偽鈔，但甲○○並未置理云云。然查，被告甲○○持己○○所交付之面額伍佰元偽鈔成品樣本，持以向他人
    行使，迭據證人己○○於警詢、偵查證述綦詳，且始終大致
    相同，亦與證人蔡東穎及庚○○於警詢之證稱詞勾稽相符，
    並有扣案之偽鈔可資佐證。再據己○○證稱伊均係有買家訂
    購，才開始製作，而其前於警詢供稱製作18萬元偽鈔係甲○○所訂，亦與被告甲○○前開供述2 人約定的18萬元偽鈔是
    要在94年9 月13日下午交付等語相符，益徵己○○先前所證
    均屬非虛，堪認被告甲○○確有囑己○○將印製之偽鈔成品
    樣版先行交付，由甲○○持以行使以找尋買家牟利，其後並
    訂製18萬偽鈔，以供己日後販售牟利，甚為彰顯。被告己○○其後於審理時所為有利於被告甲○○之證詞，因與卷內事
    證不符，不足採憑為被告甲○○有利之認定，而應以其案發
    之初於警詢、偵查所為之陳述較少權衡利害得失及受他人干
    預所為之證述較為可採。
  (六)另證人己○○於警詢證稱：是壬○○介紹乙○○向我訂購2
    萬元偽鈔，我跟壬○○先到「舞茶泡沫紅茶店」，壬○○打
    電話聯絡乙○○到該店找我們，我跟乙○○言明以1 比4 成
    交後，將該2 萬元偽鈔交給壬○○，壬○○才將該2 萬元偽
    鈔交給乙○○等語（見警卷(二)第15頁），此核與被告壬○○
    證稱：94年8 月上旬，因朋友乙○○問我有無偽鈔，我答以
    再問問看，嗣向甲○○詢問有無假鈔，其後甲○○便稱有人
    會與我聯絡，俟己○○打電話給我，約我至高雄縣鳳山市○○路便利超商旁之之泡沫紅茶店內，適乙○○亦打電話給我
    ，我便請乙○○迅至上開泡沫紅茶店，在等候乙○○時，己○○當場交給我40張500 元之假鈔，過不久乙○○依約前來
    ，我就當場將己○○交給我的假鈔全數交給乙○○等語（見
    警卷(二)第68頁）相符。足見被告壬○○辯稱：渠係單純介紹
    己○○與乙○○認識，並約定前揭地點由渠等交易偽鈔等情
    ，渠並無意圖供行使之用而收集或交付等情，尚與事實相符
    。且被告壬○○所為，應係幫助被告乙○○收集取得偽鈔，
    亦可認定。
  (七)至被告壬○○仲介乙○○向被告己○○購買偽鈔，固係透過
    甲○○而得悉己○○之聯絡電話，被告甲○○亦於警詢供稱
    確有仲介1 次之情無訛。惟據被告壬○○供稱被告甲○○僅
    係給己○○之電話，核與甲○○所辯伊僅係給己○○電話，
    由壬○○與被告己○○自己聯絡之情相符，是被告甲○○就
    此部分，尚難認有涉犯刑法第196 條之犯行可言，亦併予指
    明。
  (八)末被告丁○○之辯護人雖聲請傳訊證人許育勝、趙明文以證
    明案外人蔡長享跟被告己○○曾一起參與製作偽鈔，扣案之
    光碟為蔡長享偽造國幣時同一片光碟或複製之光碟，並因此
    取得本案扣案光碟及技術。惟如前述，被告丁○○業已自承
    有提供本案之扣案光碟交予被告己○○，並教導己○○偽造
    幣券之方法，至於己○○先前究有無與蔡長享共同偽造國幣
    或自蔡長享處取得光碟而有何不法情事，應由檢察官另行偵
    查，與本案不具關聯性。再辯護人先前請求本院調閱蔡長享
    偽造國幣一案之卷宗，其待證事實亦為蔡長享交付複製國幣
    光碟予被告己○○，惟經本院調閱該案卷宗並通知辯護人閱
    卷後，辯護人始終無法提出該卷證內有任何所欲證明之事實
    存在，是辯護人前開請求傳訊許育勝、趙明文到庭為證，既
    與被告丁○○於警詢、偵查中及本院訊問及準備程序所供陳
    之內容及被告己○○所證內容相左，本院認無傳訊之必要。
    另辯護人雖請求鑑定扣案物有無被告指紋，惟依證人即被告
    己○○證稱偽造幣券時，多係其1 人完成，僅有不懂之處再
    請教被告丁○○，是該扣案物品縱無被告丁○○之指紋，亦
    難認異於常理，而足以為有利於被告丁○○之認定。而本案
    被告己○○與丁○○共同偽造幣券之事實已明，是本院認並
    無勘驗扣案物之指紋之必要。末辯護人雖請求勘驗本件扣案
    之偽鈔號碼是否與另案蔡長享製作之偽鈔號碼相同，惟據被
    告己○○供稱該光碟係丁○○所交付，丁○○表示該光碟即
    係當初蔡長享偽造國幣之光碟，則依己○○所供之內容觀之
    ，該光碟既係丁○○交付，丁○○對此亦不否認，則被告丁○○及辯護人於本院審理時欲勘驗以證明該光碟係蔡長享製
    造偽幣之光碟，既與被告己○○所供述該光碟為蔡長享之光
    碟之內容既相符合，且該光碟縱亦係另案蔡長享偽造國幣之
    光碟，惟既不足以為被告丁○○有利之認定，本院認亦無勘
    驗之必要，均併予指明。
  (九)綜上，被告丁○○、甲○○、壬○○所辯均為卸責之詞，不
    足採信。本件事證明確，被告己○○、丁○○、甲○○、壬○○、乙○○之犯行堪以認定，應依法論科。
二、論罪科刑與適用法律：
  (一)按妨害國幣懲治條例所稱國幣，係指中華民國境內，由中央
    政府或其授權機構所發行之紙幣或硬幣，該條例第1條第1項
    定有明文。而中央銀行為依中央銀行法第13條第1 項規定發
    行中華民國貨幣，特訂定中央銀行發行新臺幣辦法，於89年
    1 月26日公布，同年月28日生效。該辦法第2 條規定「中華
    民國貨幣為新臺幣，除適用中央銀行法關於國幣之規定外，
    依本辦法之規定」，第5 條第1 項亦明定「新臺幣不得偽造
    、變造、故意毀損，亦不得仿造或販賣、公開陳列其仿造品
    ；其硬幣並不得意圖營利予以銷毀。違者，依妨害國幣及其
    他有關規定處罰」。是新臺幣既屬由中央政府之授權機構中
    央銀行所發行之中華民國貨幣，自屬妨害國幣懲治條例所稱
    之國幣。又妨害國幣懲治條例第3 條第1 項意圖供行使之用
    而偽造幣券罪，為刑法第195 條之罪之特別法規定，且保護
    法益相同，係一行為有二不同法律處罰之法條競合關係，應
    依特別法優於普通法原則，適用法定刑度較重之特別法，即
    妨害國幣懲治條例第3 條第1 項之罪論處。
  (二)又被告於行為後，如附表所示之罰金刑下限、累犯及共同正
    犯均業經變更，並俱於95年7 月1 日施行，玆經整體比較結
    果，裁判時法並未較為有利，從而依刑法第2 條第1 項規定
    ，自應適用各該行為時法，亦即修正前法至明。核被告己○○、丁○○意圖供行使之用而偽造新臺幣，均係犯妨害國幣
    懲治條例第3 條第1 項之意圖供行使之用而偽造幣券罪。己○○基於一個偽造犯意，在密接時、地，偽造扣案之不同面
    額之偽鈔，為反覆列印、裁切、燙印安全線而持續侵害同一
    法益，其各個舉動間之獨立性極為薄弱，自應視為數個舉動
    之接續施行，而為接續犯，應論以一偽造幣券既遂罪。又被
    告己○○與丁○○間就前揭犯行有犯意聯絡及行為分擔，均
    為共同正犯。
  (三)再被告己○○、丁○○偽造幣券後，所犯修正前刑法第196
    條之行使偽造通用紙幣行為及意圖供行使之用而收集及交付
    之輕度行為，均應為偽造之重度行為所吸收，不另論罪。
  (四)另刑法上之幫助犯，係對於犯罪與正犯有共同之認識，而以
    幫助之意思，對於正犯資以助力，而未參與實施犯罪之行為
    者而言，是以，如未參與實施犯罪構成要件之行為，且係出
    於幫助之意思提供助力，即屬幫助犯，而非共同正犯。被告
    乙○○為購買而收集偽鈔，以供日後行使之用，所為係犯修
    正前刑法第196 條第1 項後段之意圖供行使之用而收集偽造
    幣券罪。被告壬○○為乙○○聯繫販售偽鈔之己○○，以供
    乙○○向己○○購買偽鈔，然被告壬○○僅係單純介紹2 人
    認識，並在同一處所為買賣偽鈔之行為，並不等同於被告壬○○有與被告乙○○有共同購買偽鈔以供行使之用之行為，
    被告壬○○更非基於共同或幫助被告己○○行使通用紙幣之
    為，且亦無證據證明被告壬○○有參與上開意圖供行使之用
    而收集偽造幣券或行使通用紙幣之犯行之構成要件行為，是
    揆諸前揭說明，核被告壬○○為被告乙○○尋找買受偽鈔之
    管道並代為聯繫之行為，應係犯刑法第30條第1 項前段、修
    正前刑法第196 條第1 項後段之幫助意圖供行使之用而收集
    偽造幣券罪。被告壬○○幫助他人犯收集偽造幣券罪，爰依
    刑法第30條第2 項之規定，按正犯之刑減輕之。公訴人認被
    告乙○○犯修正前刑法第196 條第1 項前段之行使偽造通用
    幣券罪及被告壬○○係犯妨害國幣懲治條例第3 條第1 項之
    意圖供行使之用而偽造幣券罪，尚有未合，起訴法條應予變
    更。
  (五)另被告甲○○所為，係犯修正前刑法第196 條第1 項前段行
    使偽造貨幣罪，被告甲○○自被告己○○處收集偽鈔之行為
    ，為行使偽造通用紙幣罪之低度行為，應為其行使偽造通用
    紙幣之高度行為所吸收，不另論罪。被告甲○○先後多次行
    使偽造通用紙幣之犯行，時間緊接，手段相同，又均係觸犯
    構成犯罪要件相同之罪名，顯係基於概括犯意為之，為連續
    犯，應依修正前刑法第56條規定，論以1 罪，並加重其刑。
    公訴人認被告甲○○犯妨害國幣懲治條例第3 條第1 項之意
    圖供行使之用而偽造幣券罪，尚有未合，起訴法條應予變更
    。
  (六)另按犯罪事實應依證據認定之，無證據不得認定犯罪事實，
    不能證明被告犯罪或其行為不罰者，應諭知無罪之判決，刑
    事訴訟法第154條第2項及第301條第1項分別定有明文。次按
    依刑事訴訟法第161條第1項之規定：檢察官就被告犯罪事實
    ，應負舉證責任，並指出證明之方法。因此，檢察官對於起
    訴之犯罪事實，應負提出證據及說服之實質舉證責任。倘其
    所提出之證據，不足為被告有罪之積極證明，或其指出證明
    之方法，無從說服法院以形成被告有罪之心證，基於無罪推
    定之原則，自應為被告無罪判決之諭知（最高法院92年台上
    字第128 號判例要旨足參）。本件公訴意旨固以被告乙○○
    轉售20張面額伍佰元之偽鈔予綽號「阿和」之不詳姓名年籍
    男子，並連續在高雄市新興區○○○路108 號「國州中藥行
    」等商家，多次利用老人家看店較不會辨識偽鈔之機會，將
    其所持有20張面額伍佰元偽鈔全數購買物品找零花用殆盡，
    因認被告犯修正前刑法第196 條第1 項前段之行使偽造幣券
    罪嫌。公訴人無非係以被告之供述、扣案之手機1 支及被告
    乙○○與綽號阿和之通訊監察譯文等證據為據。惟被告乙○○則辯稱：是透過壬○○去跟被告己○○購買2 萬元的偽鈔
    ，但因為手摸到就會掉顏色，根本無法使用，所以後來我就
    把它丟掉，並未持以行使等語。經查：被告乙○○既於本院
    審理時否認有對商家行使偽造幣券或轉售偽造幣券予他人之
    犯行，且迄至本院審理時，均無被害之商家或阿和等人出面
    佐證被告於警詢之自白屬實，亦未查獲有任何被告乙○○行
    使偽造幣券或意圖供行使之用而交付幣券之證據，自不得僅
    憑被告乙○○先前單一自白，認定被告乙○○亦涉犯行使偽
    造幣券或意圖供行使之用而交付幣券之犯行，此外，復無其
    他積極證據足以佐證被告乙○○確有上開之犯行，是揆諸前
    開法條及判例意旨，原應為無罪判決之諭知，惟因公訴人認
    此部分與被告乙○○前開所犯之意圖供行使之用而收受幣券
    之犯行間，具有實質上一罪關係，爰不另為無罪之諭知。
  (七)又被告己○○有如事實欄所述前科事實，有臺灣高等法院被
    告前案紀錄表1 份在卷可查，其受有期徒刑執行完畢後，5
    年以內再犯本件有期徒刑以上之罪，為累犯，除就法定刑為
    無期徒刑部分，不得加重外，其餘部分均依修正前刑法第47
    條規定，加重其刑。
  (八)爰審酌被告己○○在丁○○之邀集下，竟鋌而走險，共同偽
    造幣券影響金融交易秩序，部分並已對外行使，危害幣券之
    公共信用，且擾亂金融交易秩序，又被告丁○○犯後並無悔
    意，所生危害程度匪淺；被告甲○○持偽鈔成品行使，並圖
    販售牟利，復向己○○再訂購18萬元偽鈔，如非檢警及時查
    獲，日後可能紊亂社會正常交易金融秩序，甲○○犯後並飾
    詞否認，態度非佳；而被告乙○○為一己之利竟意圖供行使
    之用而收集偽鈔；被告壬○○為使乙○○有洽購偽鈔之管道
    ，竟代為聯繫販售者己○○，渠等之行為顯屬不該。復斟酌
    被告己○○、丁○○、甲○○、乙○○及壬○○之素行、犯
    罪之動機、目的、手段及犯後態度、智識程度、生活狀況、
    素行，以及己○○、丁○○所偽造幣券之面額、數量等一切
    情狀，分別量處如主文所示之刑，以示儆懲。
  (九)另被告壬○○未曾受有期徒刑以上刑之宣告，此有臺灣高等
    法院被告前案紀錄表1 份在卷可稽，經此偵審程序，當知所
    警惕，信無再犯之虞，本院因認對其所宣告之刑，以暫不執
    行為適當，爰依刑法第74條第1 項第1 款併予宣告緩刑3 年
    ，以啟自新（依最高法院95年度第8 次刑事庭會議決議第七
    點，新法施行後緩刑之宣告，應適用新法第74條之規定）。
    又被告於本院審理期間，企圖辯解，否認犯行，其思想顯有
    偏差，為使被告確實遵守社會道德規範，爰併諭知於緩刑期
    內付保護管束（此附屬緩刑而宣告之非拘束人身自由之保安
    處分，自宜隨同緩刑之宣告適用同一法律），併此敘明。
  (十)沒收部分：
  1.扣案如附表一編號10、15、26所示偽造之面額伍佰元、壹佰
    元紙鈔成品107 張，已具有幣券之外觀，均屬偽造之幣券（
    含送中央銀行留存之伍佰元及壹佰元各1 張），不問屬於犯
    人與否，均應依妨害國幣懲治條例第6 條規定，宣告沒收。
  2.扣案如附表一編號11、12、13、14、22所示之偽造之面額伍
    佰元、壹仟元、壹佰元紙鈔半成品（每張偽鈔或係無燙金線
    ，或係每大張分別印製伍佰元、壹仟元偽鈔正、反面3 張）
    ，因尚未偽造完成，而不具有幣券之外觀，固不得依妨害國
    幣懲治條例第6 條規定沒收（最高法院94年度台上字第4718
    號、88年度台上字第7218號判決意旨參照），惟係被告己○○所有為偽造幣券所得之物；另附表一編號1 至9 、16、21
    至25係被告己○○所有供偽造幣券犯罪所用之物，業據被告
    己○○供承在卷，爰分別依修正前刑法第38條第1 項第3 款
    、第2 款之規定，宣告沒收。另附表一編號17、18、19係被
    告己○○所有之手機，附表一編號27、28係丁○○所有之手
    機，惟無證據顯示上開手機與己○○與丁○○製造偽鈔之犯
    行具有直接關聯性，爰均不為沒收之諭知。又附表一編號29
    、30之手機，雖係被告乙○○所有，然亦無證據顯示係與乙○○收集幣券之犯行具有直接關聯性，亦不為沒收之諭知。
  3.至被告丁○○及乙○○自被告己○○處所收集之偽鈔，據渠
    等供稱或已燒燬或已丟棄愛河，應已滅失爰不為沒收之諭知
    。另據被告己○○供稱其所偽造之偽鈔成品樣本交給被告甲○○看，被告甲○○並未返還等語（見警卷(一)第11頁），且
    員警至被告甲○○之住處搜索時，亦未扣得該偽鈔成品樣本
    ，是該偽造之偽鈔成品顯已遭被告甲○○丟棄而滅失，爰不
    為沒收之諭知。
貳、無罪部分：
一、公訴意旨略以：被告己○○為趕製被告甲○○訂購之18萬元
    偽鈔，竟於94年9月13日凌晨1時許，找來同具犯意聯絡之被
    告丙○○在上開己○○製造偽鈔場所，以網版刷粉刷己○○
    列印完成之面額伍佰元偽鈔，迨於同日上午7 時40分許，警
    方持本院核發之搜索票至己○○承租之前開製造偽鈔地點樓
    下，見己○○下樓購買早餐將其逮捕，再至該屋內逮捕正在
    粉刷印製面額伍佰元偽鈔之被告丙○○，並扣得如附表一所
    示之製造偽鈔之工具及偽鈔成品、半成品及丙○○之手機等
    物，因認被告丙○○涉犯妨害國幣懲治條例第3 條第1 項之
    意圖供行使之用而偽造幣券罪嫌云云。
二、按犯罪事實應依證據認定之，無證據不得認定其犯罪事實。
    又不能證明被告犯罪者，應諭知無罪之判決，刑事訴訟法第
    154條第2項、第301條第1項分別定有明文。所謂證據，係指
    足以認定被告確有犯罪行為之積極證據而言，該項證據自須
    適合於被告犯罪事實之認定，始得採為斷罪資料。苟積極證
    據不足為不利於被告事實之認定時，即應為有利於被告之認
    定，更不必有何有利之證據，最高法院29年上字第3105號、
    30年上字第816號分別著有判例可資參照。
三、檢察官認被告丙○○涉有上開意圖供行使之用而偽造幣券罪
    嫌，無非係以：被告丙○○於警詢之自白、證人己○○於警
    詢及偵查中之證述、上開扣案如附表所示之製造偽鈔工具及
    偽鈔成品、半成品等為其論據。惟訊之被告丙○○固坦承於
    94年9 月13日凌晨2 時許前往證人己○○之住處，其後發覺
    己○○在該住處製作偽鈔之事實不諱，惟堅詞否認有何共同
    偽造幣券之犯行，辯稱：我當天單純去談己○○妹妹的事情
    ，絕無跟他有共同偽造紙幣之犯意，我本來要走了，己○○
    要我吃完早餐再走，己○○下樓買早餐後，警察就進來了，
    我當時純粹是因為好奇，才拿起網版粉刷工具照著己○○的
    動作比畫把玩，並拿自己身上的錢比較，看其間有何差別，
    我並沒有跟他一起偽造偽鈔等語。經查：
  (一)因被告丙○○之辯護人以被告丙○○前開警詢筆錄，及證人
    己○○陳述有關被告丙○○部分之警詢筆錄，與錄音帶不符
    ，不得作為本案之證據，請求本院勘驗該被告丙○○及證人
    己○○陳述關於被告丙○○部分之警詢錄音帶，經本院由受
    命法官先行勘驗上開警詢錄音帶後，公訴人於本院審理時表
    示以本院勘驗警詢錄音帶之警詢筆錄內容作為證據，被告丙○○及辯護人亦同意以勘驗後之警詢筆錄作為證據，是本院
    勘驗之被告丙○○之警詢筆錄，及證人己○○陳述有關被告
    丙○○部分之警詢筆錄，依刑事訴訟法第159條之5規定，自
    具有證據能力，核先陳明。
  (二)又據本院勘驗丙○○之警詢錄音帶，被告丙○○係供稱：因
    為已經半夜了，己○○邀我去那裡說先住在那裡，先吃點東
    西聊個天，天亮之後我再回去台北，去了之後，我知道他有
    在做這個假錢的事情，己○○並沒有從頭做到尾，他做那個
    步驟而已，我跟他說你別傻了，這太假了，己○○是用網版
    在印那個東西而已，那裡只有500 的，其他的我都不知道他
    有這些東西，這是你們（指員警）後來去翻我才知道有其它
    的東西。後來天亮我說我要走了，他說等一下他去買早餐回
    來吃。因那裡電腦裡只有A 片而已，連電視都沒得看，我才
    在看這個東西太誇張了，我覺得太假了，所以我想說這樣做
    可以嗎？我拿起來看一看，我刷好玩的，我真的沒算，大概
    刷有10張吧，我不會對那個東西，那個東西還要對，己○○
    還交代我東西不要亂摸等語（見本院二卷第137 、138 頁）
    。是據本院上開勘驗內容觀之，被告丙○○在己○○下樓購
    買早餐時，因屋內並無電視或其他可供觀看之物，遂一時好
    奇而為比畫、網刷行為，並無基於幫助或與己○○基於共同
    製造偽鈔之犯意聯絡而為偽造之行為，亦未曾自白有此犯行
    至明。
  (三)再據本院勘驗己○○警詢錄音帶，己○○係證稱：丙○○他
    是今天約2 、3 點到我住處去過夜，看我在弄，我說我要去
    買早餐，他就好奇試試看，他沒有幫忙印製偽鈔，因為他不
    會用，是我在用，他看我這樣用，他是我要去買早餐，差不
    多7 點時才用的，他純粹好奇等語（本院二卷第131 、132
    頁）。由此勘驗內容足見，證人己○○並未於警詢時證稱被
    告丙○○有共同偽造幣券之犯行。再依證人己○○於本院審
    理時證稱：為警查獲當天早上，丙○○有來找我，其後我下
    去買東西的時候，我製作偽鈔的動作是停頓的，我不曉得當
    天丙○○為何去刷網板，亦不曉得當天丙○○有沒有刷完成
    的網板，我一下去就被逮捕了，並未請丙○○一同製造偽鈔
    等語（見本院卷第235 頁、第304 頁），核與先前勘驗內容
    所述亦大致相符，是依己○○前後之證述足知，被告丙○○
    係在己○○下樓購買早餐時，因一時好奇而為刷網版行為，
    渠等並無有犯意之聯絡或行為之分擔，抑或被告丙○○有幫
    助製造偽鈔之犯意，是被告丙○○前開所辯，既與己○○之
    前後證述均相一致，自堪採信。
  (四)倘若被告丙○○與己○○確有檢察官所指共同偽造幣券之犯
    意聯絡，或被告丙○○有幫助之偽造幣券之犯意，則當日己○○既在趕製偽鈔，被告丙○○理應於13日凌晨2 、3 時至
    己○○住處之時，即由己○○教導丙○○製造偽鈔之方法，
    以使2 人儘快趕工以利交貨予甲○○，豈會遲至己○○於7
    時許前往樓下買餐時，丙○○始為網刷行為？況由卷附己○○行動電話之監聽譯文中，從未有被告丙○○曾與己○○有
    任何聯繫訊息，而被告丙○○亦非熟習偽造幣券之技術者，
    如己○○為使偽造幣券品質臨摹精確，以利銷售，亦當不會
    臨時要求無印刷或製作偽券技術之丙○○在其短暫下樓離去
    之片刻為之幫忙或共同偽造幣券，是被告丙○○辯稱其係一
    時無聊而學己○○持網刷、比畫，自屬可信。況被告丙○○
    既僅有網刷、比對之行為，並無製作偽鈔之犯意或完成鈔票
    之形式，抑或確實扣得由被告丙○○完成之偽造幣券，本案
    尚無證據證明扣案之偽鈔係被告丙○○所印製，或被告丙○○與印製偽鈔之己○○者有犯意聯絡或行為分擔，更無供行
    使之用之意圖，是檢察官徒以被告丙○○於深夜間前往證人
    己○○之住處，及上開不確實之警詢筆錄，即率爾為其不利
    之認定，尚有未洽。
  (五)綜前所述，檢察官所述犯罪事實及所憑證據尚難證明被告丙○○與被告己○○彼此間果有製造偽鈔之犯意聯絡，而涉有
    本件共同意圖供行使之用而偽造幣券罪。職是，被告丙○○
    所辯尚堪採信，而本件既無法達到確信被告丙○○犯罪之程
    度，當不得遽為被告丙○○不利於之認定。此外，復查無其
    他積極證據足供證明被告丙○○確有檢察官所指之共同偽造
    幣券之犯行，揆諸前揭判例意旨及說明，即應為被告丙○○
    無罪之諭知。
據上論斷，應依刑事訴訟法第299 條第1 項前段、第300 條、第
301 條第1 項，妨害國幣懲治條例第3 條第1 項、第6 條、刑法
第11條前段、修正前刑法（下同）第28條、第196 條第1 項前段
、後段、第56條、刑法第30條第2 項、修正前刑法第47條、刑法
第74條第1 項第1 款、第93條第1 項、修正前刑法第38條第1 項
第2 款、第3 款，判決如主文。
本案經檢察官辛○○到庭執行職務。
中    華    民    國    95    年    8    月      4    日
                  刑事第十庭  審判長法  官  徐美麗
                                    法  官  高增泓
                                    法  官  楊淑珍
以上正本證明與原本無異。
如不服本判決，應於判決送達後10日內，向本院提出上訴狀。
中    華    民    國    95    年    8    月      4    日
                                    書記官  林秀敏
附錄本案論罪科刑法條全文
妨害國幣懲治條例第3條
意圖供行使之用，而偽造、變造幣券者，處無期徒刑或5年以上
有期徒刑，得併科5千元以下罰金。
犯前項之罪，因而擾亂金融，情節重大者，處死刑。
第一項之未遂犯罰之。
刑法第196條：
行使偽造、變造之通用貨幣、紙幣、銀行券，或意圖供行使之用
而收集或交付於人者，處3年以上10年以下有期徒刑，得併科5千
元以下罰金。
收受後方知為偽造、變造之通用貨幣、紙幣、銀行券而仍行使，
或意圖供行使之用而交付於人者，處500元以下罰金。
第1項之未遂犯罰之。
附表一
┌──┬─────────────┬────┬───────────────┐
│編號│  物    品    品    名    │數  量  │  備                     註   │
├──┼─────────────┼────┼───────────────┤
│ 1  │扣案電腦1組（含主機、螢幕 │1組     │搜索扣押位於高雄縣仁武鄉八卦村│
│    │、列表機、鍵盤、滑鼠）    │        │後港巷77弄36號8 樓之2 己○○所│
│    │                          │        │有之物                        │
├──┼─────────────┼────┼───────────────┤
│ 2  │燙金機                    │2台     │同上                          │
├──┼─────────────┼────┼───────────────┤
│ 3  │網板台                    │3台     │同上                          │
├──┼─────────────┼────┼───────────────┤
│ 4  │網板                      │10塊    │同上                          │
├──┼─────────────┼────┼───────────────┤
│ 5  │網板刷                    │1塊     │同上                          │
├──┼─────────────┼────┼───────────────┤
│ 6  │各色油漆                  │13瓶    │同上                          │
├──┼─────────────┼────┼───────────────┤
│ 7  │洗版溶劑                  │2桶     │同上                          │
├──┼─────────────┼────┼───────────────┤
│ 8  │洗版溶劑                  │3瓶     │同上                          │
├──┼─────────────┼────┼───────────────┤
│ 9  │燙金箔紙                  │2捲     │同上                          │
├──┼─────────────┼────┼───────────────┤
│ 10 │面額伍佰元偽鈔成品（有燙金│103張   │同上                          │
│    │線）                      │        │                              │
├──┼─────────────┼────┼───────────────┤
│ 11 │面額伍佰元偽鈔半成品（無燙│278張   │同上                          │
│    │金線）                    │        │                              │
├──┼─────────────┼────┼───────────────┤
│ 12 │面額壹仟元偽鈔半成品（每大│199張   │同上                          │
│    │張為3 張半成品）          │        │                              │
├──┼─────────────┼────┼───────────────┤
│ 13 │面額伍佰元偽鈔半成品（每大│666張   │同上                          │
│    │張為3 張半成品）          │        │                              │
├──┼─────────────┼────┼───────────────┤
│ 14 │面額壹仟元偽鈔半成品（無燙│2張     │同上                          │
│    │金線）                    │        │                              │
├──┼─────────────┼────┼───────────────┤
│ 15 │面額壹佰元偽鈔成品（有燙金│3張     │同上                          │
│    │線）                      │        │                              │
├──┼─────────────┼────┼───────────────┤
│ 16 │燙金模版                  │1塊     │同上                          │
├──┼─────────────┼────┼───────────────┤
│ 17 │NOKIA手機（門號0000000000 │1支     │同上                          │
│    │、序號000000000000000）   │        │                              │
├──┼─────────────┼────┼───────────────┤
│ 18 │MOTOROLA手機（門號00000000│1支     │同上                          │
│    │33、序號000000000000000） │        │                              │
├──┼─────────────┼────┼───────────────┤
│ 19 │NOKIA手機（門號0000000000 │1支     │同上                          │
│    │、序號000000000000000）   │        │                              │
├──┼─────────────┼────┼───────────────┤
│ 20 │NOKIA手機（門號0000000000 │1支     │搜索扣押同上址丙○○所有之物  │
│    │、序號000000000000000）   │        │                              │
├──┼─────────────┼────┼───────────────┤
│ 21 │光碟軟體（偽鈔製版軟體）  │2片     │搜索扣押位於高雄縣仁武鄉八卦村│
│    │                          │        │後港巷77弄36號8 樓之2 己○○所│
│    │                          │        │有之物                        │
├──┼─────────────┼────┼───────────────┤
│ 22 │面額壹佰元偽鈔半成品（每大│1張     │同上                          │
│    │張為3 張半成品）          │        │                              │
├──┼─────────────┼────┼───────────────┤
│ 23 │製造工具                  │1批     │同上                          │
├──┼─────────────┼────┼───────────────┤
│ 24 │空白紙張（偽鈔紙張）      │1批     │同上                          │
├──┼─────────────┼────┼───────────────┤
│ 25 │塑膠割板                  │1張     │同上                          │
├──┼─────────────┼────┼───────────────┤
│ 26 │面額伍佰元偽鈔成品        │1張     │搜索扣押位於高雄市○○街10號之│
│    │                          │        │己○○住處一樓客廳之茶桌上黃信│
│    │                          │        │富所有之物                    │
├──┼─────────────┼────┼───────────────┤
│ 27 │NOKIA手機（門號0000000000 │1支     │搜索扣押位於高雄市○○區○○街│
│    │）                        │        │41號之丁○○所有之物          │
├──┼─────────────┼────┼───────────────┤
│ 28 │NOKIA手機（門號0000000000 │1支     │同上                          │
│    │）                        │        │                              │
├──┼─────────────┼────┼───────────────┤
│ 29 │MOTOROLA手機（門號00000000│1支     │扣押乙○○所有之物            │
│    │94 ）                     │        │                              │
├──┼─────────────┼────┼───────────────┤
│ 30 │NOKIA手機（門號0000000000 │1支     │扣押乙○○所有之物            │
│    │）                        │        │                              │
└──┴─────────────┴────┴───────────────┘
附表二
┌──────┬─────────────┬─────────────┬───────┬────┐
│相關變更條文│行為時法（下稱舊法）之內容│裁判時法（下稱新法）之內容│比  較  理  由│備    註│
├──────┼─────────────┼─────────────┼───────┼────┤
│【共同正犯之│二人以上共同實行犯罪之行為│二人以上共同實施犯罪之行為│舊法之「實施」│本案正犯│
│變更】修正前│者，皆為正犯。            │者，皆為正犯。            │涵蓋陰謀、預備│均有共同│
│刑法第28條→│                          │                          │、著手、實行概│參與實行│
│現行刑法第28│                          │                          │念在內，而新法│，新舊法│
│條          │                          │                          │剔除完全未參與│並無不同│
│            │                          │                          │犯罪相關行為之│，新法並│
│            │                          │                          │「實行」的「陰│無較為有│
│            │                          │                          │謀共同正犯」及│利。應逕│
│            │                          │                          │「預備共同正犯│依舊法。│
│            │                          │                          │」。          │        │
│            │                          │                          │              │        │
├──────┼─────────────┼─────────────┼───────┼────┤
│【罰金刑貨幣│依法律應處罰金、罰鍰者，就│中華民國94年1 月7 日法修正│刑法之貨幣單位│經按現行│
│單位之變更】│其原定數額得提高為2 倍至10│施行後，刑法分則編所定罰金│由「元（指銀元│法規所定│
│罰金罰鍰提高│倍（刑法乃係定明10倍）。第│之貨幣單位為新臺幣。94年1 │）」變更為「新│貨幣單位│
│標準條例第1 │1 條所定得提高倍數之規定，│月7 日刑法修正時，刑法分則│臺幣」，且刑法│折算新臺│
│條前段、第5 │於本條例修正後制定之法律，│編未修正之條文定有罰金者，│分則之罰金數額│幣條例第│
│條→刑法施行│不適用之；本條例修正前公布│自94年1 月7 日刑法修正施行│，亦視該分則先│2 條之規│
│法第1 之1條 │之法律，於本條例修正後修正│後，就其所定數額提高為30倍│前曾修正與否，│定折算後│
│第1 項、第2 │其罰金罰鍰數額或法律經全部│。但72年6 月26日至94年1 月│而分別提高3 或│等值，是│
│項          │修正而其罰金罰鍰數額未予變│7 日新增或修正之條文，就其│30倍。        │以新法並│
│            │更者，亦同。              │所定數額提高為3 倍。      │              │未較有利│
│            │                          │                          │              │。      │
├──────┼─────────────┼─────────────┼───────┼────┤
│【罰金刑下限│罰金：（銀元）1 元以上。  │罰金：新臺幣1000元以上…。│罰金刑之下限，│舊法有利│
│之變更】刑法│                          │                          │由銀元10元（亦│        │
│第33條第5款 │                          │                          │經提高）即新臺│        │
│            │                          │                          │幣30元，提高為│        │
│            │                          │                          │新臺幣1000元  │        │
├──────┼─────────────┼─────────────┼───────┼────┤
│【累犯變更】│受有期徒刑之執行完畢，或受│受徒刑之執行完畢，或一部之│受徒刑執行完畢│本案係故│
│修正前刑法第│無期徒刑或有期徒刑一部之執│執行而赦免後，5年以內故意 │後5 年以內再犯│意再犯罪│
│47條、第49條│行而赦免後，5 年以內再犯有│再犯有期徒刑以上之罪者，為│有期徒刑以上之│，新舊法│
│→現行刑法第│期徒刑以上之罪者，為累犯，│累犯，加重本刑至二分之一。│罪，含因故意或│並無不同│
│47條、第49條│加重本刑至二分之一。      │第98條第2 項關於因強制工作│過失再犯之情形│，新法並│
│            │                          │而免其刑之執行者，於受強制│，但前所犯之罪│無較為有│
│            │累犯之規定，於前所犯罪依軍│工作處分之執行完畢或一部之│不含依軍法所犯│利。應逕│
│            │法或於外國法院受裁判者，不│執行而免除後，5 年以內故意│之罪。修正後不│依舊法。│
│            │適用之。                  │再犯有期徒刑以上之罪者，以│含過失再犯罪，│        │
│            │                          │累犯論。                  │但前所犯之罪含│        │
│            │                          │                          │依軍法而犯之罪│        │
│            │                          │累犯之規定，於前所犯罪在外│。且新法增訂強│        │
│            │                          │國法院受裁判者，不適用之。│制工作處分與刑│        │
│            │                          │                          │罰之執行效果得│        │
│            │                          │                          │以互代之擬制累│        │
│            │                          │                          │犯之規定。    │        │
│            │                          │                          │              │        │
├──────┼─────────────┼─────────────┼───────┼────┤
│【連續犯之刪│連續數行為而犯同一罪名者，│刪除                      │新法將連續犯之│舊法有利│
│除】        │以一罪論。但得加重其刑至二│                          │規定刪除後，除│        │
│            │分之一                    │                          │非符合「接續犯│        │
│            │                          │                          │」或「包括的一│        │
│            │                          │                          │罪」情形，可認│        │
│            │                          │                          │構成單一犯罪外│        │
│            │                          │                          │，均應認係數罪│        │
│            │                          │                          │併罰。是此刪除│        │
│            │                          │                          │雖非犯罪構成要│        │
│            │                          │                          │件之變更，但顯│        │
│            │                          │                          │已影響行為人刑│        │
│            │                          │                          │罰之法律效果，│        │
│            │                          │                          │自屬法律有變更│        │
│            │                          │                          │依新法第2條第1│        │
│            │                          │                          │項規定，比較新│        │
│            │                          │                          │舊法。        │        │
╠═══╤══╪═════════════╧═════════════╧═══════╪════╡
║整體比│舊法│罰金刑下限為銀元10元（亦經提高）即新臺幣30 元；應論以1罪，並加重其刑  │舊法較有│
║      │    │；累犯；共同正犯                                                      │        │
║      ├──┼───────────────────────────────────┤利      │
║較結果│新法│罰金刑下限為新臺幣1000元；除可認係接續犯或包括一罪外，應論以數罪；累犯│        │
║      │    │；共同正犯                                                            │        │
╚═══╧══╧═══════════════════════════════════╧════╛


司法院資訊處製作；財團法人民間司法改革基金會備份。
